【裁判字號】    95,簡上,439
【裁判日期】    951229
【裁判案由】    違反動產擔保交易法
【裁判全文】
臺灣臺南地方法院刑事判決             95年度簡上字第439號
上  訴  人
即  被  告  甲○○
上列上訴人即被告因違反動產擔保交易法案件，不服本院九十五
年度簡字第二七二七號民國九十五年九月四日第一審判決（聲請
簡易判決處刑案號：九十五年度偵緝字第一一九○號），提起上
訴，本院判決如下：
    主  文
上訴駁回。
甲○○緩刑貳年。
    事  實
一、甲○○於民國（下同）九十四年十月十二日，以其所有之車
    牌號碼七五三一－ＬＺ號自小客車向華南商業銀行（以下簡
    稱華南銀行）辦理汽車貸款新臺幣（下同）七十七萬元，並
    以前開車輛設定動產抵押予華南銀行，為動產擔保交易之債
    務人。雙方並約定分四十八期攤還，每月一期，每期付款一
    萬七千七百二十九元，標的物存放地點為臺南市○○區○○
    路四一六巷十五號，在貸款未付清之前，標的物所有權人不
    得任意遷移或為其他處分。而華南銀行復於九十五年三月六
    日將對於甲○○之債權轉讓予臺灣歐利克股份有限公司（以
    下簡稱歐利克公司），惟甲○○辦理動產抵押後僅付款一期
    ，自九十四年十二月份起，即拒不付款，且未經動產抵押權
    人之同意，竟意圖為自己不法之利益，即於九十四年十月十
    七日將該標的物典當予南亞當鋪，致動產抵押權人追索無著
    受有損害。
二、案經歐利克公司訴由臺灣臺南地方法院檢察署檢察官偵查後
    聲請簡易判決處刑。
    理  由
壹、程序方面：
    按被告以外之人於審判外之言詞或書面陳述，除法律有規定
    者外，不得作為證據，刑事訴訟法第一百五十九條固定有明
    文。惟被告以外之人於審判外之陳述，雖不符同法第一百五
    十九條之一至之四之規定，而經當事人於審判程序同意作為
    證據，法院審酌該言詞陳述或書面陳述作成時之情況，認為
    適當者，亦得為證據。又當事人、代理人或辯護人於法院調
    查證據時，知有第一百五十九條第一項不得為證據之情形，
    而未於言詞辯論終結前聲明異議者，視為有前項之同意，此
    亦據同法第一百五十九條之五規定甚明。而本院審酌卷內證
    據作成時之情況，核無違法取證及證明力明顯過低之瑕疵，
    亦認為以之作為證據為適當，故依諸上開規定，上開審判外
    之言詞及書面陳述，得為證據，合先敘明。
貳、實體方面：
一、上揭犯罪事實，業據被告於偵訊及本院審理時均坦承不諱（
    見臺灣臺南地方法院檢察署九十五年度偵緝字第一一九○號
    偵卷第六頁、本院九十五年十二月二十二日審判筆錄），復
    核與告訴人歐利克公司之代理人於警詢中指訴情節相符（見
    臺南市警察局第四分局警卷第一頁至第二頁），並有本票影
    本、貸款暨動產抵押契約書、臺南市當鋪商業同業工會證明
    書、動產擔保交易動產抵押設定登記申請書影本各一紙附卷
    可稽，足認被告自白與事實相符而屬可信，本件事實明確，
    被告之前開犯行，洵堪認定。
二、核被告所為，係犯動產擔保交易法第三十八條之罪。按被告
    行為後，刑法部分條文業於九十四年一月七日經立法院三讀
    修正，而經總統於九十四年二月二日公布並於九十五年七月
    一日施行，而新修正之刑法第二條第一項規定：「行為後法
    律有變更者，適用行為時之法律。但行為後之法律有利於行
    為人者，適用最有利於行為人之法律。」，而該法係規範行
    為後法律變更所生新舊法律比較之準據法，於新法施行後，
    即應逕用該條為「從舊從輕」之比較；且本次法律變更，比
    較時應就罪刑有關之共犯、未遂犯、想像競合犯、牽連犯、
    連續犯、結合犯，以及累犯加重、自首減輕暨其他法定加減
    原因（如身分加減）與加減例等一切情形，綜其全部罪刑之
    結果而為比較（最高法院九十五年五月二十三日九十五年度
    第八次刑庭會議決議參照）。且查：
（一）、被告行為時之刑法第四十一條第一項前段規定：「犯最
        重本刑為五年以下有期徒刑以下之刑之罪，而受六個月
        以下有期徒刑或拘役之宣告，因身體、教育、職業、家
        庭之關係或其他正當事由，執行顯有困難者，得以一元
        以上三元以下折算一日，易科罰金。」；又被告行為時
        之易科罰金折算標準，依廢止前罰金罰鍰提高標準條例
        第二條前段（現已刪除）規定，就其原定數額提高為一
        百倍折算一日，則本件被告行為時之易科罰金折算標準
        ，應以銀元三百元折算一日，依現行法規所定貨幣單位
        折算新臺幣條例應以新臺幣九百元折算為一日。惟九十
        四年二月二日修正公布，九十五年七月一日施行之刑法
        第四十一條第一項前段則規定：「犯最重本刑為五年以
        下有期徒刑以下之刑之罪，而受六個月以下有期徒刑或
        拘役之宣告者，得以新臺幣一千元、二千元或三千元折
        算一日，易科罰金。」，比較修正前後之易科罰金折算
        標準，以九十四年二月二日修正公布前之規定，較有利
        於被告，應依刑法第二條第一項前段，適用修正前刑法
        第四十一條第一項前段規定，定其折算標準，附此敘明
        。是經綜合比較新舊法結果，以修正前刑法規定較有利
        於被告，應依刑法第二條第一項前段規定，一體適用修
        正前之刑法規定。
（二）、刑法第五十七條規定雖於九十四年二月二日修正公佈，
        並於九十五年七月一日施行，然此為法院就刑之裁量及
        酌減審認標準見解之明文化，非屬於法律變更（最高法
        院九十五年度第八次刑事庭會議決議內容參照），毋庸
        比較。
（三）、原審以被告罪證明確，因而適用動產擔保交易法第三十
        八條、刑法第二條第一項前段、第十一條前段、修正前
        刑法第四十一條第一項前段、廢止前罰金罰鍰提高標準
        條例第一條前段、第二條、現行法規所定貨幣單位折算
        新臺幣條例第二條之規定，量處有期徒刑四月，並諭知
        易科罰金之折算標準，其認事用法，均無不合，量刑亦
        屬適當，而參酌被告上訴意旨，指摘原判決不當，並無
        理由，應予駁回。
三、末按修正前刑法第七十四條第一項第一款規定受二年以下有
    期徒刑、拘役或罰金之宣告，且未曾受有期徒刑以上刑之宣
    告者，得宣告緩刑，且於同法第七十五條規定僅須於緩刑期
    間內更故意犯罪、或緩刑前故意犯罪，而在緩刑其內受有期
    徒刑以上之宣告者，即可撤銷緩刑，然修正後刑法第七十四
    條除維持前述宣告刑之限制外，另修正改以「未曾因故意犯
    罪受有期徒刑以上刑之宣告者」即可宣告緩刑，就修正前、
    後刑法關於緩刑之相關規定加以比較，應以修正後刑法關於
    緩刑之規定較有利於被告（最高法院九十五年第八次刑事庭
    會議結論參照）。審酌被告前未曾因故意犯罪受有期徒刑以
    上刑之宣告，有臺灣高等法院被告全國前案紀錄表乙紙附卷
    可佐，因一時失慮致罹刑章，且於本院審理時坦承犯行，並
    已與告訴人達成賠償損失之和解，有和解書一份在卷可稽，
    其經此教訓後，當知所警惕，信無再犯之虞，本院因認暫不
    執行其刑為當，爰併予以宣告緩刑二年，用啟自新。
據上論斷，應依刑事訴訟法四百五十五條之一第一項、第三項、
第三百六十八條、第三百六十四條，刑法第七十四條第一項第一
款，決如主文。
本案經檢察官乙○○到庭執行職務。
中    華    民    國    95    年    12    月    29    日
                  刑事第十一庭  審判長法  官  張維君
                                      法  官  陳威龍
                                      法  官  黃翰義
以上正本證明與原本無異。
不得上訴。
                                      書記官  沈建杉
中    華    民    國    95    年    12    月    29    日
附錄本案論罪科刑法條全文：
動產擔保交易法第38條
 (處分標的物之處罰)
動產擔保交易之債務人，意圖不法之利益，將標的物遷移、出賣
、出質、移轉、抵押或為其他處分，致生損害於債權人者，處3
年以下有期徒刑、拘役或科或併科6000元以下之罰金。


司法院資訊處製作；財團法人民間司法改革基金會備份。
